【裁判字號】    97,台抗,485
【裁判日期】    970725
【裁判案由】    清償債務強制執行聲明異議
【裁判全文】
最高法院民事裁定              九十七年度台抗字第四八五號
再 抗告 人  合作金庫商業銀行股份有限公司
法定代理人  丙○○
代  理  人  李育銘律師
            丁○○
上列再抗告人因與甲○○間清償債務強制執行聲明異議事件，對
於中華民國九十七年三月二十五日台灣高等法院裁定（九十七年
度抗字第四六四號），提起再抗告，本院裁定如下：
    主  文
原裁定廢棄，應由台灣高等法院更為裁定
    理  由
本件再抗告人持台灣板橋地方法院（下稱板橋地院）九十五年度
促字第七六四○九號確定支付命令為執行名義（下稱系爭執行名
義），聲請板橋地院強制執行拍賣債務人甲○○（下稱甲○○）
所有如原裁定附表所示不動產，經板橋地院囑託台灣台北地方法
院（下稱台北地院）執行。甲○○為擔保積欠再抗告人之借款債
務，於民國九十五年二月十七日就上開不動產設定最高限額新臺
幣（下同）二千七百二十四萬元之抵押權予再抗告人，之後於九
十五年四月三十日將該不動產出租予第三人乙○（下稱乙○），
約定租期自九十五年五月一日起至九十八年四月三十日止。嗣該
不動產經台北地院定於九十七年一月十四日第一次拍賣，核定最
低價額為二千五百十萬元，通知再抗告人實行抵押權，並於拍賣
公告載明上開租賃權存在，拍定後不點交。因無人應買，再抗告
人乃聲請台北地院除去租賃權，乙○聲明異議，經台北地院裁定
駁回，乙○提起抗告，原法院以：系爭執行名義所載債權即屬上
開抵押權所擔保之債權，而再抗告人陳報其抵押債權額為六百三
十二萬五千四百九十八元，上開不動產依強制執行法第九十一條
第二項規定，酌減第一次拍賣最低價額百分之二十後，第二次拍
賣最低價額為二千零八萬元，仍高出再抗告人之抵押債權甚多，
自難認該租賃關係已影響抵押債權之滿足受償，則台北地院除去
該租賃關係，尚非允當等詞為由，爰裁定廢棄台北地院裁定。
按不動產所有人設定抵押權後，於同一不動產上，得設定地上權
或其他以使用收益為目的之物權，或成立租賃關係。但其抵押權
不因此而受影響；前項情形，抵押權人實行抵押權受有影響者，
法院得除去該權利或終止該租賃關係後拍賣之。又不動產所有人
設定抵押權後，於同一不動產上設定地上權或其他權利或出租於
第三人，因而價值減少，致其抵押權所擔保之債權不能受滿足之
清償者，執行法院得依聲請或依職權除去後拍賣之，此觀民法第
八百六十六條第一項、第二項與辦理強制執行應行注意事項第五
十七點第四款規定及司法院院字第一四四六號解釋意旨自明。查
再抗告人主張案外人伊索科技股份有限公司邀同甲○○、林淑瓊
、蔡宇順等為連帶保證人向其借款三筆各為五百萬元、二百五十
萬元、一百萬元，因未按期攤還本息，視為全部到期，而聲請板
橋地院核發系爭執行名義，命甲○○等應向再抗告人連帶給付六
百十三萬九千四百零五元本息及違約金，有再抗告人所提聲請狀
、系爭執行名義及確定證明書等件為證（見執行卷第二○至二五
頁）。又台北地院於執行系爭不動產時，再抗告人檢具他項權利
證明書、借據及同意書，實行抵押權，聲明參與分配（見參與分
配卷），依上開書證之記載，抵押債權之金額為二千二百七十萬
元，原法院徒以再抗告人向台北地院陳報系爭執行名義之債權為
六百三十二萬五千四百九十八元，推認執行名義債權即屬抵押權
所擔保之債權，並謂難認上開租賃關係已影響抵押債權之滿足受
償，據以將台北地院駁回乙○聲明異議之裁定廢棄，尚難認與卷
內資料相符，自有未當。再抗告論旨，指摘原裁定不當，聲明廢
棄，非無理由，爰將原裁定廢棄，發回原法院調查後更為適法之
裁定。
據上論結，本件再抗告為有理由。依強制執行法第三十條之一，
民事訴訟法第四百九十五條之一第二項、第四百七十七條第一項
、第四百七十八條第二項，裁定如主文。
中    華    民    國  九十七  年    七    月  二十五  日
                      最高法院民事第二庭
                          審判長法官  吳  正  一
                                法官  劉  福  聲
                                法官  阮  富  枝
                                法官  顏  南  全
                                法官  鄭  傑  夫
      本件正本證明與原本無異
                                      書  記  官
中    華    民    國  九十七  年    八    月    五    日
                                                Ａ


司法院資訊處製作；財團法人民間司法改革基金會備份。
